【裁判字號】    97,易,491
【裁判日期】    970630
【裁判案由】    違反毒品危害防制條例
【裁判全文】
臺灣屏東地方法院刑事判決               97年度易字第491號
公  訴  人  臺灣屏東地方法院檢察署檢察官
被      告  甲○○
                    （另案臺灣屏東監獄竹田分監執行中）
上列被告因違反毒品危害防制條例案件，經檢察官聲請以簡易判
決處刑（97年度毒偵字第877 號），因本院認為不宜以簡易判決
處刑，改依通常程序審理（97年度簡字第948 號），茲因被告就
被訴事實為有罪之陳述，經告知簡式審判程序意旨並聽取公訴人
及被告之意見後，本院裁定依簡式審判程序審理，判決如下：
    主  文
甲○○施用第二級毒品，處有期徒刑拾月。
    事  實
一、甲○○前因施用毒品案件，經本院87年度毒聲字第846 號裁
    定令入勒戒處所施予觀察、勒戒，於民國87年11月3 日入所
    執行，因無繼續施用毒品傾向，於87年11月23日出所執行完
    畢。嗣又因施用毒品案件，經本院94年度毒聲字第93號裁定
    令入勒戒處所施予觀察、勒戒，於94年2 月21日入所執行，
    因有繼續施用毒品傾向，經本院94年度毒聲字第196 號裁定
    令入戒治處所施予強制戒治，94年5 月4 日轉入執行，嗣因
    無繼續施用毒品傾向，經裁定停止戒治，所餘期間付保護管
    束，於94年11月25日出所，95年4 月7 日期滿未經撤銷停止
    戒治執行完畢。
二、詎其經前開強制戒治執行完畢後5 年內，仍不知悔改，復基
    於施用第二級毒品之犯意，於97年3 月18日晚間7 時許，在
    其位於屏東市○○里路頂17號之住處內，以置入玻璃球吸食
    器（查獲前已經丟棄而滅失）燒烤並吸用其所生煙霧之方式
    ，施用第二級毒品甲基安非他命1 次。嗣於97年3 月22日因
    另案經移送臺灣屏東地方法院檢察署檢察官訊問時，向檢察
    官自首而接受裁判。經採其尿液送驗結果，呈甲基安非他命
    陽性反應。
三、案經屏東縣警察局報告臺灣屏東地方法院檢察署檢察官偵查
    聲請以簡易判決處刑。
    理  由
一、前揭施用第二級毒品甲基安非他命之犯罪事實，業據被告甲
    ○○於本院審理時自承不諱，其經採尿送正修科技大學超微
    量研究科技中心以氣相層析質譜儀法（GC／MS）等科學方法
    檢驗結果，亦呈甲基安非他命陽性反應，有該中心97年4 月
    1 日，編號R00-0000-000號檢驗報告存卷可按，為鑑定機關
    本於專業知識暨以精密儀器測試後所得之結論，自可憑信。
    被告甲○○自白施用甲基安非他命，堪信與事實相符。
二、被告甲○○前因施用毒品案件，經本院87年度毒聲字第846
    號裁定令入勒戒處所施予觀察、勒戒，於87年11月3 日入所
    執行，因無繼續施用毒品傾向，於87年11月23日出所執行完
    畢。嗣又因施用毒品案件，經本院94年度毒聲字第93號裁定
    令入勒戒處所施予觀察、勒戒，於94年2 月21日入所執行，
    因有繼續施用毒品傾向，經本院94年度毒聲字第196 號裁定
    令入戒治處所施予強制戒治，94年5 月4 日轉入執行，嗣因
    無繼續施用毒品傾向，經裁定停止戒治，所餘期間付保護管
    束，於94年11月25日出所，95年4 月7 日期滿未經撤銷停止
    戒治執行完畢，有臺灣高等法院被告前案紀錄表、臺灣屏東
    地方法院檢察署刑案資料查註紀錄表、全國施用毒品案件紀
    錄表、受觀察勒戒人毒品及前科紀錄簡列表各1 份在卷可按
    ，其經強制戒治執行完畢，5 年內再犯本件施用第二級毒品
    甲基安非他命之犯罪事證已臻明確，應依法論科。
三、按甲基安非他命為毒品危害防制條例第2 條第2 項第2 款規
    定之第二級毒品，除法律另有規定者外，不得持有、施用。
    核被告甲○○所為，係犯毒品危害防制條例第10條第2 項之
    施用第二級毒品罪。其因施用而持有甲基安非他命之低度行
    為，應為施用之高度行為所吸收，不另論罪。又其犯罪後於
    另案接受偵訊時，向檢察官自首而接受裁判，有偵查筆錄在
    卷可參，併依刑法第62條前段規定，減輕其刑。
四、爰審酌被告甲○○之年齡、品行、智識能力、犯罪手段、行
    為對法益造成侵害之程度，其為56年2 月10日出生、受有國
    中畢業教育程度、業工之人，本件犯罪時已屆強仕，業據其
    在本院審理時陳明在卷，尚值青壯，前曾於：(一)81年間因違
    反麻醉藥品管理條例案件，經臺灣臺北地方法院判處有期徒
    刑4 月確定，於81年11月25日易科罰金執行完畢；(二)83年間
    因違反麻醉藥品管理條例案件，經臺灣高等法院高雄分院83
    年度上易字第1907號（本院83年度易字第1112號）判處有期
    徒刑6 月確定，於83年12月9 日易科罰金執行完畢；(三)85年
    間因竊盜案件，經本院85年度易字第2240號判處罰金5,000
    元，於86年1 月21日繳納罰金執行完畢；(四)85年間因違反麻
    醉藥品管理條例案件，經本院85年度易字第2669號判處有期
    徒刑7 月確定，於86年6 月19日入監執行，87年1 月15日期
    滿出監執行完畢；(五)88年間因犯竊盜案件，經本院88年度易
    字第1101號判處有期徒刑1 年確定，於88年11月15日入監執
    行，89年11月3 日縮刑期滿出監執行完畢；(六)93年間因侵占
    遺失物罪，經本院93年度簡字第1165號判處罰金3,000 元確
    定，於93年11月12日易服勞役入監執行，93年11月22日期滿
    出監執行完畢；嗣於本件犯行前，又另犯竊盜罪，經本院96
    年度簡字第1901號判處有期徒刑3 月確定，業據97年3 月22
    日入監執行，依指揮書應執行至97年7 月21日期滿，有臺灣
    高等法院被告前案紀錄表及臺灣屏東地方法院檢察署刑案資
    料查註紀錄表各1 份在卷可按，素行不良，茲就其施用毒品
    之犯罪類型，雖有認為僅屬自戕行為，並未涉侵害他人法益
    者，惟姑不論此見與我國現行刑事立法除就行為人藉自殘行
    為達到其他侵害國家、社會法益結果之目的，而在相關特別
    立法如妨害兵役治罪條例等特別法中定以處罰之規定外，向
    不加罰於單純自殘，甚或自殺行為所表彰之規範體系價值觀
    念相左，況毒品危害防制條例第10條所規定對施用毒品行為
    之處罰，其法定刑猶相當，或更甚（如施用第一級毒品罪）
    於刑法中關於故意「傷害他人」規定罪責，舉輕明重，足徵
    其規範保護之法益，原不在該「自戕」行為本身所造成行為
    人個人身體健康之有形侵害。蓋民主法治國家之所異於獨裁
    、集權社會，其國家政策、社會發展，均取決於以全體公民
    個人意志累積形成之群體意志，凡公民不分性別、學歷、職
    業、貧富、愚智，任由鴻儒碩彥至販夫走卒，其個人意志之
    表現就群體意志決定之形成，均屬等值，直接影響國家、社
    會整體之命運，至關重要，則個人基於自主、健全意思所表
    現之公民意志，不分良窳，均應尊重，然若有藉不正手段影
    響他人或自陷個人健全自主意志不能正常形成、表現者，不
    僅直接侵蝕公民群體意志形成之基礎，迫令其他自重慎行大
    眾均須承受建立在該不健全基礎形成之公共政策、社會生活
    品質之結果，對於國家、社會法益及人民全體利益，猶已構
    成危害，是如投票受賄罪所規範者，即在禁止公民匯集個人
    自主意志以形成群體意志之過程受不當影響及控制，即為適
    例。今毒品除可對個人身體健康造成有形傷害外，就人之身
    體及精神形成高度成癮性及依賴性，猶足以抑制個人表現其
    本於心性能力所為自主意志之決定，並進而造成群體意志表
    現遭不當扭曲之危險，直接影響國家、社會之發展，侵害至
    鉅，斷非僅止於個人健康之危害，被告甲○○迭因施用毒品
    而經觀察、勒戒、強制戒治之執行矯治，未幾仍重蹈覆轍，
    足徵其守法觀念薄弱，對其個人身心、家庭及國家、社會之
    危害非輕，並考量其犯罪施用毒品之情節，及其犯罪經查獲
    後，尚能坦認犯行，態度尚可等一切情狀，量處如主文所示
    之刑，以資儆懲。
五、未扣案而供被告本件施用甲基安非他命犯罪使用之玻璃球吸
    食器，除據被告甲○○供稱於查獲前已經丟棄而滅失，依現
    有卷證復不能證明其尚存在，爰不另為沒收之諭知，附此敘
    明。
據上論斷，依刑事訴訟法第273 條之1 第1 項、第299 條第1 項
前段，毒品危害防制條例第10條第2 項，刑法第11條前段、第62
條前段，判決如主文。
本案經檢察官許英輝到庭執行職務
中    華    民    國    97    年    6     月    30    日
                  刑事第二庭    法  官  陳松檀
以上正本證明與原本無異。
如不服本判決應於收受本判決送達後10日內向本院提出上訴書狀
，其未敘述上訴理由者，並得於提起上訴後10日內向本院補提理
由書狀（均須按他造當事人之人數附繕本）「切勿逕送上級法院
」
中    華    民    國    97    年    6     月    30    日
                                書記官  林祥玉
附錄本件判決引用之法條：
毒品危害防制條例第10條
施用第一級毒品者，處6 月以上5 年以下有期徒刑。
施用第二級毒品者，處3 年以下有期徒刑。


司法院資訊處製作；財團法人民間司法改革基金會備份。
